【裁判字號】    96,訴,4577
【裁判日期】    970604
【裁判案由】    毒品危害防制條例
【裁判全文】
臺灣板橋地方法院刑事判決              96年度訴字第4577號
公  訴  人  臺灣板橋地方法院檢察署檢察官
被      告  乙○○
指定辯護人  本院公設辯護人吳天明
上列被告因違反毒品危害防制條例案件，經檢察官提起公訴（96
年度偵字第16402號），本院判決如下：
    主  文
乙○○無罪。
    理  由
一、公訴意旨略以：被告乙○○明知甲基安非他命為毒品危害防
    制條例第2 條第2 項第2 款所規定之第二級毒品，未經許可
    ，不得非法販賣，竟基於意圖營利之犯意，於民國96年5 月
    2 日，在臺北縣三重市○○○路560 巷15弄口，以每小包（
    約0.2 公克）新臺幣1000元之代價，販賣甲基安非他命1 包
    予甲○○施用。嗣於96年6 月3 日20時許，為警在甲○○位
    於臺北縣三重市○○街118 巷16號4 樓8 室之住處查獲，當
    場起出吸食器、殘渣袋等物，並經甲○○供出毒品來源係向
    乙○○所購買等情。因認被告涉有毒品危害防制條例第4 條
    第2 項之販賣第二級毒品罪嫌。
二、按犯罪事實應依證據認定之，無證據不得認定犯罪事實，刑
    事訴訟法第154 條第2 項定有明文。次按認定犯罪事實，所
    憑之證據，雖不以直接證據為限，間接證據亦包括在內，然
    無論直接或間接證據，其為訴訟上之證明，須於通常一般之
    人均不致於有所懷疑，而得確信其為真實之程度者，始得據
    之為有罪之認定，倘其證明尚未達到此一程度，而有合理性
    懷疑之存在時，即無從為有罪之認定，最高法院76年台上字
    第4986號亦著有判例。再按施用毒品者所稱其向某人買受毒
    品之指證，不得作為有罪判決之唯一證據，仍須調查其他必
    要之證據，以察其是否與事實相符。良以毒品買受者之指證
    ，依毒品危害防制條例第17條之規定，供出毒品來源而破獲
    者，得減輕其刑，其憑信性於通常一般人已有所懷疑，縱自
    形式上觀察，並無瑕疵，其真實性仍有待其他必要證據加以
    補強。所謂必要之補強證據，固不以證明販賣毒品犯罪構成
    要件之全部事實為必要，但以與施用者之指證具有相當之關
    聯性，經與施用者之指證綜合判斷，已達於通常一般人均不
    致有所懷疑，而得確信施用者之指證為真實者，始得為有罪
    之認定（最高法院97年度台上字第213 、1289號判決意旨參
    照）。
三、公訴意旨認被告乙○○涉有前開販賣第二級毒品予甲○○施
    用之犯嫌，無非係以證人甲○○於警詢及偵查中之證詞，證
    明證人甲○○於上揭時、地，向被告購買甲基安非他命之事
    實；以在證人甲○○住處扣案吸食器、殘渣袋及臺灣板橋地
    方法院96年度毒聲字第1357號刑事裁定，佐證被告上揭犯罪
    事實及證人甲○○因向被告購買甲基安非他命施用，經裁定
    觀察、勒戒之事實，為其主要論據。惟訊據被告堅決否認有
    何販賣第二級毒品與甲○○之犯行，辯稱：伊並未販賣安非
    他命與甲○○，於96年6 月初，伊曾與友人及甲○○一同喝
    酒時，席間甲○○拿出一把改造手槍在把玩，並問伊是否有
    人要買槍，請伊幫忙介紹買主等情，隔幾天後，伊向大有派
    出所員警檢舉上開甲○○持有及販賣手槍之事，警方因而查
    獲甲○○持有安非他命及改造手槍，甲○○於查獲隔天即至
    伊住處找伊，欲向伊興師問罪，故本件甲○○係因伊檢舉其
    持有及販賣改造手槍之事，致其遭警查獲，始心生不滿，挾
    怨誣指伊販賣安非他命以為報復等語。經查：
  (1)證人甲○○於96年6 月4 日接受警詢時證稱：被告總共販賣
    過3 次安非他命給伊施用，時間分別為96年5 月2 日、5 月
    15日及5 月28 日 ，地點均在臺北縣三重市○○○路560 巷
    15弄口，以新臺幣1000元價格將安非他命1 小包販賣給伊等
    情（參見96年度偵字第16402 號卷第16頁）；嗣於96年11月
    27日檢察官訊問時，則改證稱：伊僅於96年5 月2 日向被告
    購買安非他命1 次，伊於警詢中另指稱伊於5 月15日及5月
    28日向被告購買安非他命2 次，係警察要伊講的等情（參見
    96年度偵字第16402 號卷第51頁），觀諸證人甲○○前開兩
    次證詞，可知其向被告購買第二級毒品之次數為一次或多次
    ，前後所述已見出入，且自稱其指訴情節曾受警方影響云云
    ，更示其證詞歧異，並非出於時間間隔而記憶消退所致，且
    非直陳事實而無隱，已難逕信無疑。而證人甲○○於本院審
    理時，經依法傳、拘，均未到庭，亦無從再以詰問方式檢核
    其證詞可信度。
  (2)至證人甲○○於「96年6 月3 日」為警查獲時扣得之吸食器
    、殘渣袋等物，及本院96年度毒聲字第1375號刑事裁定，僅
    足證明甲○○確有施用第二級毒品之情事，未經檢察官進一
    步舉證說明，尚無從推認與公訴意旨所指被告於「96年5 月
    2 日」販賣第二級毒品犯行有何關聯，仍難以此佐認證人甲
    ○○前揭證述情節之憑信性。
四、綜上所述，本案警方於96年6 月3 日查獲被告甲○○時，並
    未扣得任何與被告涉犯販賣第二級毒品有關之毒品、物品，
    公訴意旨實僅執證人甲○○單一證詞，指證被告涉犯起訴書
    所指之販賣第二級毒品罪嫌，然證人甲○○之證詞可信度仍
    屬有疑，復無從以公訴意旨提出之其他物證佐認，業經論述
    如前，實難僅依證人甲○○單一證述，即逕予認定被告確有
    販賣第二級毒品之犯行。從而，本案依公訴意旨前揭舉證，
    尚無法使本院達到得確信甲○○所述係屬真實之程度，其間
    有合理懷疑存在，即不得為被告不利之認定，揆諸首揭刑事
    訴訟法規定及最高法院裁判意旨，自應依法諭知被告無罪之
    判決。
據上論斷，應依刑事訴訟法第301條第1項，判決如主文。
本案經檢察官靳開聖到庭執行職務
中    華    民    國    97    年    6     月    4     日
                  刑事第三庭  審判長法  官  王屏夏
?                                  法  官  彭全曄
                                    法  官?王偉光
以上正本證明與原本無異。
如不服本判決，應於判決送達後10日內，向本院提出上訴狀。
                             ??   書記官  陳宥伶
中    華    民    國    97    年    6     月    4     日


司法院資訊處製作；財團法人民間司法改革基金會備份。
